臺灣基隆地方法院刑事判決　　　　　　　 94年度訴字第859號
公　訴　人　臺灣基隆地方法院檢察署檢察官
被　　　告　甲○○
　　　　　　乙○○
上一人選任　黃丁風律師
辯　護　人　黃雅羚律師
　　　　　　黃敬唐律師
上列被告因違反臺灣地區與大陸地區人民關係條例等案件，經檢
察官提起公訴（94年度偵字第228 號），本院合議庭裁定由受命
法官獨任進行審判，經改依簡式審判程序後判決如下：
    主  文
甲○○共同違反不得使大陸地區人民非法進入臺灣地區之規定，
處有期徒刑壹年。緩刑年。
乙○○共同違反不得使大陸地區人民非法進入臺灣地區之規定，
處有期徒刑壹年貳月。
    事  實
一、甲○○因缺錢花用，經由乙○○居中介紹，認識真實姓名不
    詳之石姓成年男子，謀議由甲○○赴大陸地區湖南省與大陸
    地區人民全金春辦理假結婚，並申請全金春來臺，甲○○即
    可獲得新臺幣（下同）3 萬元之酬勞，嗣全金春來臺後，甲
    ○○每月尚可領5 萬元，期間5 個月。甲○○明知全金春係
    大陸地區女子，未經許可不得入境臺灣地區，並明知其與全
    金春彼此間，並無結婚之真意，竟因貪圖上開利益，與乙○
    ○及真實姓名不詳之石姓成年男子，共同基於使大陸地區人
    民非法進入臺灣地區及使公務員登載不實之犯意聯絡，經由
    真實姓名不詳之石姓成年男子安排，於民國92年10月10日至
    大陸地區湖南省衡陽市城南區公證處與全金春辦理結婚登記
    ，取得大陸地區（2003）衡市南證字第675 號結婚公證書，
    使全金春取得形式上之配偶身分，並由甲○○持大陸地區出
    具之結婚公證書及財團法人海峽交流基金會（九二）核字第
    ０五八三五二號證明書，於92年11月11日至基隆市暖暖區戶
    政事務所，填具「結婚登記申請書」辦理結婚登記，使承辦
    戶籍登記之公務員將此不實事項登載於職務所掌之戶號C000
    0000號戶籍謄本，足以生損害於戶政機關對於結婚登記資料
    管理之正確性；甲○○再於92年12月1 日填具「大陸地區人
    民進入臺灣地區保證書」、「大陸地區人民進人臺灣地區旅
    行證申請書」，並持上揭不實內容之戶籍謄本，向內政部警
    政署入出境管理局（下稱境管局）申請全金春以探親名義入
    境來臺，以此方式行使上開使公務員登載不實之戶籍謄本公
    文書，經承辦公務員為實質審查後，誤為核准而發給全金春
    「中華民國臺灣地區旅行證」，足以生損害於境管局對於入
    出境管理之正確性。甲○○依約申請全金春來臺後，乙○○
    即代真實姓名不詳之石姓成年男子轉交約定之30,000元予甲
    ○○。嗣全金春持上開「中華民國臺灣地區旅行證」於93年
    2 月24日非法入境臺灣地區，同年6 月16日因逾期居留為警
    查獲，經警循線查獲甲○○，甲○○坦承上情後，再查獲乙
    ○○。
二、案經基隆市警察局第二分局移送臺灣基隆地方法院檢察署檢
    察官偵查起訴。
    理  由
壹、程序事項：
    本件被告甲○○、乙○○所犯係死刑、無期徒刑、最輕本刑
    為3 年以上有期徒刑以外之罪，其於準備程序中就被訴事實
    為有罪之陳述，經法官告知簡式審判程序之旨，並聽取公訴
    人、被告及辯護人之意見後，本院認為適宜由受命法官獨任
    進行簡式審判程序。
貳、實體事項：
一、上揭事實，業據被告甲○○於警詢、檢察官偵查中及本院審
    理時；被告乙○○於本院審理時坦承不諱，互核被告二人供
    述相符，並有全金春之中華民國臺灣地區旅行證、結婚登記
    申請書、財團法人海峽交流會基金會（九二）核字第０五八
    三五二號證明、湖南省衡陽市城南區公證處（2003）衡市南
    證字第675 號結婚公證書、大陸地區人民進入臺灣地區旅行
    證申請書、大陸地區人民進入臺灣地區保證書、被告甲○○
    戶籍謄本及入出境查詢結果（以上均影本）各1 份在卷可憑
    ，足認被告甲○○、乙○○之白白與事實相符。本案事證明
    確，被告二人之犯行洵堪認定，應依法論科。
二、論罪科刑：
  (一)按結婚或兩願離婚之方式及其他要件，依行為地之規定；夫
    妻之一方為臺灣地區人民，一方為大陸地區人民者，其結婚
    或離婚之效力，依臺灣地區之法律；表意人與相對人通謀而
    為虛偽意思表示者，其意思表示無效；法律行為有背於公共
    秩序或善良風俗者，無效。臺灣地區與大陸地區人民關係條
    例第52條第1 項、第53條、民法第87條第1 項前段、第72條
    分別規定甚明。查本案被告甲○○為臺灣地區人民，與大陸
    地區人民全金春，在大陸地區辦理結婚之目的，係為藉徒具
    合法外觀之結婚事實，使全金春得以規避入臺管制，順利進
    入臺灣地區，而非為求一男一女之兩性結合、組織家庭並共
    同生活，由此足見，甲○○與全金春並無互營婚姻生活之意
    思合致，僅係通謀而為虛偽之結婚意思表示，按諸前開臺灣
    地區之法律規定，渠等婚姻仍屬無效。
  (二)次按大陸地區人民非經主管機關許可，不得進入臺灣地區，
    臺灣地區與大陸地區人民關係條例第10條第1 項定有明文，
    而大陸地區人民，其父母、配偶或子女在臺灣地區設有戶籍
    者，得申請進入臺灣地區探親，大陸地區人民進入臺灣地區
    許可辦法第3 條第1 項第3 款亦規定甚明，此為政府對大陸
    地區人民入臺所設之管制規定。乃被告甲○○、乙○○為達
    使大陸地區人民全金春規避上開入臺管制而順利入境臺灣地
    區之目的，竟由被告乙○○居中介紹被告甲○○與真實姓名
    不詳之石姓成年男子認識，由該石姓成年男子安排被告甲○
    ○與全金春在大陸地區辦理虛偽結婚，並藉此申請全金春來
    臺，非但渠等間之婚姻自始、當然、絕對無效，且渠等以徒
    具合法外觀之結婚事實規避管制而使全金春順利入境臺灣，
    核其仍屬非法入境；準此，以「假結婚真入境」之脫法方式
    使大陸地區人民進入臺灣地區，自仍該當犯罪，而非僅以偷
    渡者為限。
  (三)核被告甲○○、乙○○所為，關於前揭使戶政機關公務員登
    載不實結婚登記事項部分，係犯刑法第214 條之罪，被告二
    人進而持該項使公務員登載不實之戶籍謄本向境管局承辦公
    務員行使，使該管公務員據以核發旅行證，並使大陸地區人
    民全金春持該旅行證入境臺灣地區，係犯刑法第216 條行使
    刑法第214 條文書之罪，並違反臺灣地區與大陸地區人民關
    係條例第15條第1 款不得使大陸地區人民非法進入臺灣地區
    之規定，應依同條例第79條第1 項之規定處罰。
  (四)大陸地區人民全金春明知自己與被告甲○○間並無結婚真意
    ，而配合被告甲○○、乙○○等人辦理結婚登記及申辦進入
    臺灣地區，堪認被告二人與全金春間，就上開使公務員登載
    不實及行使使公務員登載不實等犯行，另被告二人間就使大
    陸地區人民非法進入臺灣地區之犯行，均有犯意聯絡及行為
    分擔，應論以共同正犯，公訴意旨漏未論及全金春與被告二
    人間就前揭偽造文書犯行為共同正犯，應予敘明。
  (五)被告二人使公務員登載不實之低度行為應為行使使公務員登
    載不實文書之高度行為所吸收，不另論罪，逕論以刑法第21
    6 條行使第214 條文書之罪。
  (六)被告二人所為上開二罪間有方法、目的之牽連犯關係，應從
    一重論以使大陸地區人民非法進入臺灣地區之罪。
  (七)爰審酌被告甲○○之犯罪動機雖係因貪圖小利，然以假結婚
    為手段使大陸地區人民非法進入臺灣地區，顯有危害國家安
    全及社會秩序；被告乙○○雖僅居中介紹，並無利得，然係
    經由其介紹，大陸地區人民全金春始有機會以假結婚之名義
    入境，其行為較被告甲○○更值非難，然慮被告二人犯後態
    度尚稱良好及其於共犯結構所處地位非屬主謀等一切情狀，
    分別量處如主文所示之刑。
  (八)末查，被告甲○○前未曾受有期徒刑以上刑之宣告，有臺灣
    高等法院被告甲○○前案紀錄表1 紙在卷可憑，其於警詢、
    偵查及本院審理時，均坦承犯行，信已經此教訓，知所警惕
    ，而無再犯之虞，爰依法宣告緩刑3 年，以勵自新。
  (九)又被告乙○○前因過失傷害案件，經臺灣高等法院於90年10
    月24日以90年交上易字第389 號判處有期徒刑4 月，如易科
    罰金以300 元折算1 日，緩刑2 年，該判決於90年12月7 日
    確定，有臺灣高等法院被告乙○○前案紀錄表1 紙在卷可參
    ，被告乙○○上開緩刑之宣告雖未經撤銷，然其於緩刑期內
    更犯本案，足見其猶不知自前案中吸取教訓，且於本案中擔
    任居間介紹之角色，使被告甲○○與大陸地區人民全金春假
    結婚，致全金春得以「假結婚真入境」之方式來臺，參酌大
    陸地區人民以假結婚方式來臺後，多從事未受政府允許之工
    作，嚴重危害國家安全及社會秩序，本院認就其宣告刑，不
    宜為緩刑之宣告，併此敘明。
據上論斷，應依刑事訴訟法第273 條之1 第1 項、第299 條第1
項前段，臺灣地區與大陸地區人民關係條例第15條第1 款、第79
條第1 項，刑法第11條前段、第28條、第216 條、第214 條、第
55條、第74條第1 款，判決如主文。
本案經檢察官丙○○到庭執行職務。
中　　華　　民　　國　　94　　年　　11　　月　　30　　日
                  刑事第二庭法  官  劉桂金
以上正本證明與原本無異。
對於本件判決如有不服，應於收受送達後10日內，向本院提出上
訴書狀，上訴於臺灣高等法院，並按他造當事人之人數附具繕本
。
中　　華　　民　　國　　94　　年　　11　　月　　30　　日
                            書記官  丁文宏
附錄論罪法條：
臺灣地區與大陸地區人民關係條例第15條第1款
下列行為不得為之：
一  使大陸地區人民非法進入臺灣地區。
臺灣地區與大陸地區人民關係條例第79條第1項
違反第 15 條第 1 款規定者，處 1 年以上 7 年以下有期徒刑，
得併科新臺幣 1 百萬元以下罰金。
刑法第216條
行使第210 條至第215 條之文書者，依偽造、變造文書或登載不
實事項或使登載不實事項之規定處斷。
刑法第214條
明知為不實之事項，而使公務員登載於職務上所掌之公文書，足
以生損害於公眾或他人者，處3 年以下有期徒刑、拘役或500 元
以下罰金。
